【裁判字號】    92,台上,3787
【裁判日期】    920710
【裁判案由】    違反公職人員選舉罷免法
【裁判全文】
最高法院刑事判決                              九十二年度台上字第三七八七號
    上  訴  人  甲○○
    選任辯護人  黃哲東律師
                許美麗律師
                王彩又律師
右上訴人因違反公職人員選舉罷免法案件，不服台灣高等法院中華民國九十二年四月
二十二日第二審判決（九十二年度上訴字第六三五號，起訴案號：台灣新竹地方法院
檢察署九十年度選偵字第二０號），提起上訴，本院判決如左：
    主  文
原判決撤銷，發回台灣高等法院。
    理  由
本件原判決認定上訴人甲○○住於新竹縣新埔鎮○○里○○路○段六０一號，為新竹
縣新埔地區黃姓宗親會會長，並擔任民國九十年十二月一日投票之立法委員選舉候選
人黃煥吉之新埔後援會會長，其為輔選黃煥吉能順利當選，乃基於對有投票權人交付
不正利益之犯意，於九十年十一月十六日下午六時許，以召開黃姓宗親會臨時會名義
，在同鎮○○里○○街六十九巷二十八號外燴業者詹德郎住處附近之庭院廣場，以每
桌新台幣（下同）一千五百元價格，席開十三桌，免費宴請新埔地區與其熟識之黃姓
宗親會會員黃德權、范秀梅（會員黃錦淮之妻，因黃錦淮住院，由范秀梅代理出席）
、黃兆羽（原名黃遜相）及其他姓氏人士約七、八十名至一百名等具有投票權之人，
上訴人於該次餐會中，藉機向與會人士強調黃姓宗親會員應支持黃煥吉當選立法委員
，並要求參加餐會之人員於同年十二月一日立法委員選舉時投票給黃煥吉，使參與餐
會之新竹縣新埔地區黃姓宗親會會員黃德權等人及其他姓氏人士享有免費用餐之不正
利益，而行賄選之實等情。因認第一審判決依想像競合犯，從一重論處上訴人對於有
投票權之人，交付不正利益，而約其投票權為一定之行使罪刑（處有期徒刑五月），
為無不合，予以維持，駁回上訴人在第二審之上訴。固非無見。
惟查：(一)、有罪判決書所記載之犯罪事實，為論罪科刑適用法律之基礎，故凡於適用
法律有關之重要事項，必須詳加認定，明確記載，然後於理由內敘明犯罪事實所憑之
證據及認定之理由，始足為適用法律之依據。若事實未有此記載，而理由加以說明，
為理由失其依據；如事實有此記載，理由未予說明，則為理由不備，按諸刑事訴訟法
第三百七十九條第十四款規定，其判決當然為違背法令。原判決事實認上訴人係以舉
辦宗親會臨時會名義，免費宴請新竹縣新埔地區與其熟識之宗親會會員黃德權、范秀
梅（會員黃錦淮之妻）及黃兆羽等有投票權之人，於會中要求與會人員於九十年十二
月一日立法委員選舉時投票支持黃煥吉，而使有投票權之黃德權等人獲取免費用餐之
不正利益等情，因而論以公職人員選舉罷免法第九十條之一第一項對於有投票權之人
，交付不正利益，而約其投票權為一定行使罪刑。然原判決於理由內對於黃德權、范
秀梅及黃兆羽等人於該次立法委員選舉確係「有投票權之人」之構成要件事實，並未
說明其憑以認定之證據及其心證之理由，自有判決理由不備之違法。(二)、證人范秀梅
於偵查中結稱九十年十一月十六日臨時會當天，伊祇去會場繞一繞，一、二十分鐘就
離開，因伊在開席前就走了，故上訴人在會中說些什麼，伊不知道等語（見選他八三
號卷第二十六頁背面），如果無訛，范女於該免費之餐會開席前既已離去，且於上訴
人在會中要求與會人員投票支持立法委員候選人黃煥吉之時，亦未在場與聞，則其似
未有獲取免費餐飲不正利益可言，而上訴人對之亦無「約其投票權為一定行使」之行
為。原判決事實認上訴人對於范秀梅亦有交付免費餐飲之不正利益，而約其投票權為
一定行使犯行，要與上開卷證不相符合，而有證據上理由矛盾之違誤。(三)、犯公職人
員選舉罷免法第九十條之一第一、二項之罪，在偵查中自白者，減輕其刑，同條第五
項前段定有明文。原判決理由係以上訴人對於本件賄選犯行已於警詢及偵查中供承不
諱，核與證人黃德權、范秀梅所證情節相符，而資為認定上訴人犯罪之主要論據。則
上訴人既於偵查中已自白賄選犯行，應有上開減輕其刑規定之適用，原判決未依該條
項規定減輕其刑，應有判決不適用法則之違法。以上，或係上訴意旨所指摘，或為本
院得依職權調查之事項，應認原判決有撤銷發回更審之原因。
據上論結，應依刑事訴訟法第三百九十七條、第四百零一條，判決如主文。
中      華      民      國    九十二    年      七      月      十      日
                              最高法院刑事第十二庭
                                  審判長法官  張  淳  淙
                                        法官  謝  俊  雄
                                        法官  蘇  振  堂
                                        法官  張  春  福
                                        法官  呂  丹  玉
      右正本證明與原本無異
                                              書  記  官
中      華      民      國    九十二    年      七      月     十六     日
                                                                        Ｒ


司法院資訊處製作；財團法人民間司法改革基金會備份。
